【裁判字號】    92,保險,88
【裁判日期】    921119
【裁判案由】    給付保險金
【裁判全文】
臺灣高雄地方法院民事判決  九十二年度保險字第八八號
    原      告  丙○○
    被      告  美商美國安泰人壽保險股份有限公司台灣分公司
    法定代理人  甲○○
    訴訟代理人  乙○○
右當事人間給付保險金事件，經本院於民國九十二年十月三十一日言詞辯論終結，判
決如左：
    主      文
原告之訴及假執行之聲請均駁回。
訴訟費用由原告負擔。
    事實及理由
一、本件原告起訴主張伊於民國八十六年四月間以自己為被保險人而向被告投保「安
    泰分紅終身壽險」並附加意外傷害保險，嗣伊於同年七月二十六日乃因車禍意外
    而致左手肘關節受傷，經台北長庚醫院治療後，乃於九十年十月四日開立「左手
    肘關節炎併變形併永久性機能喪失」之診斷證明，而依意外險條款規定，伊所受
    之第四級殘，被告應予理賠百分之三十五，伊乃持此證明向其請求給付意外傷害
    保險金，惟被告竟予拒絕，為此乃依兩造所訂保險契約之規定請求判令被告應給
    付一百八十萬六千元及自九十年十月四日起至清償日止按年息百分之五計算之利
    息，並願供供擔保請准為假執行之宣告。
二、被告則以原告乃係於八十六年六月十二日以自己為被保險人而向伊投保，而原告
    固以其於八十六年七月二十六日業因車禍事故致左手肘關節受傷成殘，惟其就此
    迄無法證明確有車禍發生之事實，且依原告就醫之長庚紀念醫院出院病歷摘要及
    護理病歷所載「這二十九歲男性因一年半前車禍遭受到左手肘傷害... 那時兩手
    撐地且左手受力較大... 車禍發生二天後，他覺得左手肘痛且腫」、「主訴左手
    肘關節炎已一年多了，無法彎曲且會痛」等語，顯見原告係因舊疾未癒所致，且
    依系爭契約條款第二章第二條所定「被保險人於本契約有效期間內，因遭遇外來
    突發之意外事故，致其身體蒙受傷害者，並以此傷害為直接原因，自傷害之日起
    一百八十日內致成附表所列二十八項殘廢程度之一者，本公司按該表所列給付金
    額，給付殘廢保險金」等語，原告左手肘關節所受傷害既為投保前車禍所致，並
    非因於系爭保險契約有效期間內所遭受之意外傷害事故，更非自其所稱之意外事
    故之日起一百八十日內致成之殘廢，此自非系爭保險契約承保範圍，伊自無給付
    保險金之義務，況保險契約所生之權利自得為請求之日起經過二年不行使而消滅
    ，而原告早於九十年九月二十五日開具診斷證明時即知其已成殘，系爭保險金請
    求權自斯時起即即處於得請求之狀態，自此至九十二年九月二十四日即已足二年
    ，而原告乃自同年九月三十日始行起訴，其請求自已逾時效期間而告消滅，伊亦
    得主張時效利益而拒絕給付，原告主張自為無據，爰聲明求為判決駁回原告之訴
    及假執行之聲請，如受不利之判決，並願供擔保請准免為假執行之宣告。
三、本件原告主張伊於前以自己為被保險人而向被告投保「安泰分紅終身壽險」並附
    加意外傷害保險，嗣伊因左手肘關節受傷，乃於九十年十月四日經長庚醫院開立
    「左手肘關節炎併變形併永久性機能喪失」之診斷證明，惟伊持此向被告請求給
    付意外傷害之保險金後竟遭拒絕等情，此有原告所提診斷證明書、保單檢視表等
    件在卷可稽，被告於此亦不爭執而堪信原告此部分之主張為真實，惟被告則另以
    前開情詞置辯。經查，本件原告（原名薛文江，嗣改名為薛安舜，再更名為丙○
    ○）乃於八十六年六月十二日以自己為被保險人而填寫人壽保險要保書暨告知事
    項表等文件而向被告投保，並經被告於同年七月三日予以核保，而原告旋於同年
    九月二十四日以其因左手肘關節炎在同年月四日入院治療而向被告提出疾病醫療
    保險金之申請，後於九十年七月九日乃再以其於八十六年八月因「下班回家途中
    ，騎車經過金城路閃避路面坑洞而跌倒翻車」之事由而向被告申請理賠保險金乙
    節，此有人壽保險要保書、告知書項、疾病醫療保險金申請書、理賠保險金申請
    書暨理賠報備書等件在卷可稽，而原告於八十六年九月四日至長庚醫院住院治療
    時，其乃向醫師主訴「因一年半前車禍遭受到左手肘傷害... 」、「那時兩手撐
    地且左手受力較大，擦到地面... 」、「車禍發生二天後，他覺得左手肘痛且腫
    」等語，其住院期間亦向護理人員主訴「左手肘關節炎已一年多了，無法彎曲且
    會痛」等語等情，亦有出院病歷摘要、護理病歷等件附卷足憑，是依原告據以向
    被告請求疾病醫療暨本件系爭意外傷殘保險金之同一事故病歷所載，其傷勢係於
    住院日即八十六年九月四日之一年半前即八十五年三月間因車禍事故所生，而其
    所由者即為下班騎車返家途中因閃避路面坑洞跌倒始致，是此之車禍意外事故依
    此推論即應係於八十五年三月間所肇致，而原告於其主張之上開車禍係於八十六
    年七月二十六日始行發生之事實復未舉證以實其說，所陳上開病歷記載並非屬實
    而不得據此推論系爭車禍之發生日云云自屬無據。今原告據以請求系爭意外傷殘
    保險金之保險事故既係在其投保生效日即八十六年六月十二日以前即已發生，而
    依兩造所訂之「安泰意外傷殘保險附約條款」第二章第二條規定：「被保險人於
    本附約有效期間內，因遭遇外來突發之意外事故，致其身體蒙受傷害，並以此傷
    害為直接原因，自傷害之日起一百八十日內致成附表所列二十八項殘廢程度之一
    者，本公司按該表所列給付金額，給付殘廢保險金」，得請求賠付殘廢保險金者
    須限於契約有效期間內因遭遇意外事故，並因此之身體傷害而於該日起一百八十
    日內成殘者始得當之，是本件原告之成殘事由既係在投保生效前即已致生，縱其
    係遭意外事故成傷，此亦非係系爭意外保險契約之承保範圍，被告就此自無庸負
    其契約理賠責任，從而本件原告依系爭保險契約之約定請求被告應給付一百八十
    萬六千元及自九十年十月四日起至清償日止按年息百分之五計算之遲延利息，依
    法洵屬無據，自應予以駁回，而原告之訴既經駁回，其假執行之聲請即失所附，
    自應併予駁回。
四、據上論結，本件原告之訴為無理由，合依民事訴訟法第七十八條，判決如主文。
中      華      民      國    九十二    年     十一     月     十九     日
                              民事第五庭
~B法  官  黃  宏  欽
右為正本係照原本作成。
如不服本判決，應於判決送達後廿日內，向本院提出上訴狀並表明上訴理由，如於本
判決宣示後送達前提起上訴者，應於判決送達後十日內補提上訴理由書（須附繕本）。
中      華      民      國    九十二    年     十一     月     十九     日
~B法院書記官  史華齡


司法院資訊處製作；財團法人民間司法改革基金會備份。
